臺灣士林地方法院民事判決　　　　一○○年度訴字第二六九號
原　　　告　江秋原
訴訟代理人　林正欣律師　　　　　　　　　
被　　　告　劉品煌原名劉成賢.
上列當事人間刑事附帶民事訴訟請求損害賠償事件，經本院刑事
庭裁定移送前來（九十九年度審附民字第五一六號），本院於民
國一百年三月三十一日言詞辯論終結，判決如下：
    主  文
被告應給付原告新臺幣伍拾萬元及自民國九十九年十月十五日起
至清償日止，按週年利率百分之五計算之利息。
原告其餘之訴駁回。
本判決原告勝訴部分得假執行。
原告其餘假執行之聲請駁回。
    事實及理由
甲、程序部分：
    本件被告劉品煌（原名劉成賢，民國九十九年五月六日改名
    ）經合法通知，未於言詞辯論期日到場，核無民事訴訟法第
    三百八十六條各款所列情形，爰依原告之聲請，由其一造辯
    論而為判決。
乙、實體方面：
一、原告起訴主張：原告與訴外人黃嘉玲係夫妻，被告為黃嘉玲
    之同事，明知黃嘉玲為有配偶之人，竟自九十七年十月間起
    至九十八年十月底止，在其位於新北市○○區○○路二段三
    號四樓住處，及黃嘉玲所駕駛車牌號碼八○一三—ＤＷ號自
    用小客車內，多次與黃嘉玲為性交之相姦行為，業經本院刑
    事庭以九十九年度審簡字第一三八八號判處相姦罪有罪確定
    。被告上開相姦行為，已不法侵害原告配偶之身分法益、破
    壞原告與黃嘉玲婚姻之圓滿安全及幸福，使原告精神上受有
    相當程度痛苦，爰依侵權行為之法律關係，請求被告賠償原
    告所受非財產上損害等語。並聲明：(一)被告應給付原告新臺
    幣（下同）一百萬元及自起訴狀繕本送達翌日起至清償日止
    ，按週年利率百分之五計算之利息。(二)願供擔保，請准宣告
    假執行。
二、被告未於言詞辯論期日到場，亦未提出書狀作何聲明或陳述
    。 
三、得心證之理由：
  (一)原告主張被告自九十七年十月間起至九十八年十月底止，在
    其上址住處，及黃嘉玲所駕駛車牌號碼八○一三—ＤＷ號自
    用小客車內，數度與原告之配偶黃嘉玲為性交之相姦行為，
    經原告提出告訴後，由本院刑事庭以九十九年度審簡字第一
    三八八號判處相姦罪有期徒刑三月，如易科罰金以一千元折
    算一日確定，業經本院依職權調取上開刑事案件全卷核閱屬
    實，被告既於相當時期受合法之通知，而於言詞辯論期日不
    到場，亦未提出準備書狀爭執，依民事訴訟法第二百八十條
    第三項、第一項前段之規定，應視同自認，是堪認原告之主
    張為真實。
  (二)按因故意或過失，不法侵害他人之權利者，負損害賠償責任
    ；不法侵害他人之身體、健康、名譽、自由、信用、隱私、
    貞操，或不法侵害其他人格法益而情節重大者，被害人雖非
    財產上之損害，亦得請求賠償相當之金額；前項規定，於不
    法侵害他人基於父、母、子、女或配偶關係之身分法益而情
    節重大者，準用之，民法第一百八十四條第一項前段、第一
    百九十五條第一項前段、第三項分別定有明文。被告之相姦
    行為，足以破壞原告與黃嘉玲間之夫妻生活，以及原告之家
    庭幸福，係不法侵害原告基於婚姻關係而享有之身分法益，
    衡其情節應屬重大，原告主張其精神受有相當之痛苦，核與
    常情相符，應堪採信。是原告依上開規定，請求被告賠償其
    非財產上之損害，洵屬有據。
  (三)次按慰藉金之賠償須以人格權遭遇侵害，使精神上受有痛苦
    為必要，其核給之標準固與財產上損害之計算不同，然非不
    可斟酌雙方身分資力與加害程度，及其他各種情形核定相當
    之數額（最高法院五十一年臺上字第二二三號判例意旨參照
    ）。查原告為五十四年生，五專畢業，於七十九年三月二十
    二日與黃嘉玲結婚，現任電機公司廠長兼股東，九十八年度
    總所得為一百五十一萬餘元，名下有不動產六筆、汽車一輛
    、投資十七筆；被告係七十六年生，高職畢業，前擔任保全
    工作，九十八年度總所得為十六萬餘元，名下無財產，此據
    原告陳明在卷（見本院卷第三十二頁），並有各類所得扣繳
    暨免扣繳憑單影本、股利憑單影本、個人戶籍資料、警詢筆
    錄、稅務電子閘門財產所得調件明細表附卷可參（見本院卷
    第三十五頁至第三十六頁、第三十七頁、第三十頁、第十八
    頁至第二十五頁、第二十六頁至第二十七頁、臺灣士林地方
    法院檢察署第九十八年度偵字第一六四七一號偵查卷影印卷
    第四頁至第七頁）。本院審酌兩造之教育程度、身分、地位
    、經濟狀況及被告與黃嘉玲之相姦期間非短，對原告之婚姻
    關係及家庭之圓滿造成相當程度之破壞，亦使原告之生活秩
    序大受影響，所受精神痛苦非輕等一切情狀，認原告請求被
    告賠償精神慰藉金，以五十萬元為適當。 
  (四)末按給付無確定期限者，債務人於債權人得請求給付時，經
    其催告而未為給付，自受催告時起，負遲延責任。其經債權
    人起訴而送達訴狀，或依督促程序送達支付命令，或為其他
    相類之行為者，與催告有同一之效力；遲延之債務，以支付
    金錢為標的者，債權人得請求依法定利率計算之遲延利息，
    民法第二百二十九條第二項、第二百三十三條第一項前段分
    別定有明文。又應付利息之債務，其利率未經約定，亦無法
    律可據者，週年利率為百分之五，亦為同法第二百零三條所
    明定。依上規定，原告就本件無確定期限、無從另為約定利
    率之損害賠償債務，訴請另計自起訴狀繕本送達翌日即九十
    九年十月十五日（見本院九十九年度審附民字第五一六號刑
    事卷第四頁送達回證）起至清償日止，按週年利率百分之五
    計算之利息，亦屬有據。
四、從而，原告依前揭原因事實，本於侵權行為法律關係，請求
    被告給付精神慰藉金五十萬元及自起訴狀繕本送達翌日即九
    十九年十月十五日起至清償日止，按週年利率百分之五計算
    之利息，為有理由，應予准許；至逾此範圍之請求，為無理
    由，應予駁回。
五、原告雖陳明願供擔保，聲請宣告假執行，惟核其勝訴部分，
    係所命被告給付之金額未逾五十萬元之判決，爰依民事訴訟
    法第三百八十九條第一項第五款之規定，依職權宣告假執行
    ；至其敗訴部分，其假執行之聲請即失所附麗，應予駁回。
六、本件損害賠償事件乃刑事附帶民事訴訟，由本院刑事庭移送
    前來，迄本院言詞辯論終結止，當事人並無任何裁判費或其
    他訴訟費用之支出，自無諭知訴訟費用負擔之必要，併此指
    明。
七、據上論結，本件原告之訴為一部有理由，一部無理由，依民
    事訴訟法第三百八十五條第一項前段、第三百八十九條第一
    項第五款，判決如主文。
中    華    民    國   100    年    4     月    22    日
                          臺灣士林地方法院民事第三庭  
                              法      官  孫萍萍
以上正本證明與原本無異。
如對本判決上訴，應於判決送達後二十日內向本院提出上訴狀。
中    華    民    國   100    年    4     月    22    日
                              書  記  官  劉晏瑄